【裁判字號】    96,交聲,805
【裁判日期】    970131
【裁判案由】    違反道路交通管理處罰條例聲明異議
【裁判全文】
臺灣桃園地方法院交通事件裁定         96年度交聲字第805號
移送機關即
原處分機關  交通部公路總局新竹區監理所中壢監理站
異  議  人
即受處分人  乙○○
                      樓
上列異議人因違反道路交通管理處罰條例案件，對於交通部公路
總局新竹區監理所中壢監理站於中華民國96年10月31日所為之壢
監裁字第裁53-DP0000000號裁決聲明異議，本院裁定如下：
    主  文
一、原處分第一項主文撤銷。
    乙○○汽車駕駛人，行車速度超過規定之最高時速（超過規
    定之最高時速20公里以上未滿40公里），處罰鍰新台幣壹仟
    貳佰元，並記違規點數壹點。
二、其餘異議（即原處分第二項主文，即記違規點數參點）駁回
    。
    理  由
一、原處分意旨略以：異議人乙○○於民國96年6 月4 日下午2
    時40分許，駕駛車號216-GV號營業曳引車，沿桃園縣觀音鄉
    台61線由南往北方向直行，行經台61線44公里處之交岔路口
    ，其直行通過該路口時，適由李彩和駕駛之車號MH-7992 號
    自小客車由該路口西側涵洞左轉，欲由西往東通過該路口，
    該二車發生碰撞，李彩和因此身受輕傷，警方嗣後到場，測
    得216-GV號營業曳引車留在現場路面之煞車痕，右側煞車痕
    33.8公尺、左側煞車痕37.6公尺，依煞車痕換算車速之公式
    ：√37.6×254 ×0.85，異議人案發時之車速為時速90.099
    公里，而當地之速限為時速50公里，故異議人超速40公里，
    是以，原處分機關依道路交通管理處罰條例第40條之規定處
    罰鍰新台幣2000元，並依同條例第63條第1 項第1 款記違規
    點數1 點；又異議人違反道路交通安全規則第93條第1 項之
    規定致李彩和受輕傷，遂依道路交通管理處罰條例第61條第
    3 項前段之規定記違規點數3 點。
二、異議意旨以：伊駕駛之車號216-GV號營業曳引車有依規定裝
    設行車紀錄器，依該行車紀錄器判讀結果，於案發日14時34
    分36秒時其車輛之時速為53.5公里，由該時起，時速急遽往
    下滑落，至14時34分43秒時為25.9公里，至14時34分45秒時
    為7.8 公里，至14時34分48秒則降為0 ，可見其案發時之車
    速在案發路段速限內即時速40公里至60公里內。又伊既按速
    限行駛，則伊無違反道路交通安全規則第93條第1 項之規定
    致李彩和受傷之可言，且在案發時，伊行向之號誌為綠燈，
    李彩和行向之號誌為紅燈，係李彩和違反交通號誌致肇車禍
    並致其受傷。爰提起本件異議，以求撤銷原處分。
三、經查：(1)、依卷附道路交通事故現場圖固然顯示216-GV號營
    業曳引車留在現場路面之煞車痕，右側煞車痕33.8公尺、左
    側煞車痕37.6公尺，然依證人丙○○警員於本院97年1 月17
    日審理時當庭所提照片中編號4、15之照片顯示，216-GV號
    營業曳引車之明顯之煞車痕在超過路口白色停止線前方圓形
    人孔蓋後，即無明顯之煞車痕延續，直至通過交岔路口後、
    在斑馬線處（即216-GV號營業曳引車停車處之左後側）才有
    明顯之煞車痕，可見在交岔路口中央有一大段空間並無明顯
    之煞車痕，證人丙○○雖於本院上開審理時證稱該一大段空
    間仍有比較淡的煞車痕，本院詢以「（問：依照你所說的地
    面上有深淺不同的煞車痕，而且同樣深色的煞車痕有分成兩
    段，是否代表異議人案發時先踩緊煞車，等過了人孔蓋的地
    方，有把煞車放鬆，到快要停車的位置，再踩緊煞車的情形
    ？）不是，因為煞車痕都是輪胎鎖死的狀況下才會有煞車痕
    ，煞車一放鬆就不會有煞車痕了。」本院再詢以「（問：為
    何同樣在煞車鎖死的狀況下，中間還會有一段深淺不同的煞
    車痕的狀況？）可能牽涉機械、輪胎以及路面的關係。」可
    見即使證人丙○○亦無法確實瞭解何以216-GV號營業曳引車
    在同段之路面竟會留下明確可判別前後不連貫之2 段之明顯
    之煞車痕？是斷無可能完全推翻本院上開所作「異議人於案
    發時先踩緊煞車，等過了人孔蓋的地方，有把煞車放鬆，到
    快要停車的位置，再踩緊煞車的情形」之推測，矧異議人於
    本院審理時稱其在本案案發時，確有先踩緊煞車，在碰撞之
    後，先鬆開煞車，然後再踩緊的狀況，其之陳述，與本院上
    開推測相符。若該推測為真，則顯然警方由前段明顯煞車痕
    起算至後段明顯煞車痕止，作為216-GV號營業曳引車之煞車
    痕總長，並以之推算該車時速，失之客觀，因異議人若果有
    「在本案案發時，確有先踩緊煞車，在碰撞之後，先鬆開煞
    車，然後再踩緊煞車」之狀況，則以上開所謂之煞車痕總長
    作為推算該車時速，該推算之結果必然大於異議人實際之車
    速。(2)、證人即負責216-GV號營業曳引車行車紀錄器按裝之
    健儒企業有限公司課長甲○○於本院上開審理時證稱「（問
    ：異議人提出異議時所提出之行車紀錄器判讀資料、申訴時
    所提出之行車紀錄器判讀資料，是否確實由你們公司判讀出
    來的正確結果？有無遭到竄改？他所提出的行車紀錄器合格
    標誌、審驗報告、檢測報告是否都是真實的？）我敢擔保這
    些資料都是真實的，沒有遭到竄改，庭上給我看的這些行車
    紀錄器判讀結果的列印，都是強本汽車交通公司自己判讀出
    來的，該公司用我們的數位式儀錶，所以判讀出來不可能遭
    到竄改，我們的記憶卡（就像數位相機那種記憶卡）用機械
    編碼來紀錄車子每一秒的輪數、年月日時間，強本公司（即
    216-GV號營業曳引車之車主）沒辦法在列印的時候動手腳。
    強本公司車上所裝置的設備比較先進，他們車上所裝置的行
    車紀錄器還結合了GPS 及GPRS（無線傳輸），可以把輪數、
    座標、經緯度即時傳回公司，中間只差了幾秒鐘而已。」等
    語。(3)、依卷附216-GV號營業曳引車裝設之行車紀錄器判讀
    結果，於案發日14時33分30秒左右，該車車速為70公里左右
    ，在此之前之14時31分、14時29分左右，亦均為70公里左右
    ，至14時34分36秒時該車之時速為53.5公里，由該時起，時
    速急遽往下滑落，至14時34分43秒時為25.9公里，至14 時
    34分45秒時為7.8 公里，至14時34分48秒則降為0 ，可見異
    議人於案發前之車速穩定維持在時速70公里左右，至緊鄰案
    發前之14時34分36秒，開始踩煞車，致有車速急遽下降之情
    形，此為極明顯之事實，可見警方上開依煞車痕推算216-GV
    號營業曳引車案發時之時速為90.099公里，確有跨大之嫌，
    益可見本院上開推測即異議人在本案案發時，有先踩緊煞車
    ，在碰撞之後，先鬆開煞車，然後再踩緊煞車之情況，並非
    無的放矢，亦因此，警方以上開所謂之煞車痕總長作為推算
    216-GV號營業曳引車時速之結果，該推算結果大於異議人實
    際之車速。
四、綜上，(1)、異議人於案發前之車速為時速70公里左右，其之
    車速超過案發路段之速限時速50公里有20公里，並非警方舉
    發、原處分機關據而裁罰之「行車速度超過規定之最高時速
    40 公 里以上60公里以下」，是原處分機關，對於異議人違
    反道路交通管理處罰條例第40條，裁處罰鍰新台幣2000元，
    即有違誤，此部分之處分，自應由本院撤銷之，然異議人之
    實際車速既超過規定之最高時速20公里以上未滿40公里，異
    議人仍有違反道路交通管理處罰條例第40條，則依違反道路
    交通管理事件統一裁罰基準表之規定，本院裁處其罰鍰新台
    幣1200元，另應依道路交通管理處罰條例第63條第1 項第1
    款，記違規點數1 點。(2)、異議人辯稱在案發時，伊行向之
    號誌為綠燈，李彩和行向之號誌為紅燈，係李彩和違反交通
    號誌致肇車禍並致其受傷。然異議人於案發前之車速為時速
    70 公 里左右，已認定如上，則異議人仍有違交通規則，而
    其超速自然影響其煞停車輛之距離與採取安全措施之反應能
    力，是姑不論本件尚乏證據證明究係異議人抑或李彩和闖紅
    燈，可確定者，異議人之超速行駛，與被害人李彩和之受輕
    傷間，具有因果關係，原處分機關遂依道路交通管理處罰條
    例第61條第3 項前段之規定記異議人違規點數3 點，於法並
    無不合，異議人此部分異議無理由，應予駁回。
五、據上論斷，應依道路交通案件處理辦法第19條、第20條前段
    ，裁定如主文。
中    華    民    國    97    年    1     月    31    日
                    交通法庭    法  官  曾雨明
以上正本證明與原本無異。
如不服本裁定，應於送達後5 日內，向本院提出抗告狀。
                            書記官  施春祝
中    華    民    國    97    年    1     月    31    日


司法院資訊處製作；財團法人民間司法改革基金會備份。
